【裁判字號】    95,訴,3715
【裁判日期】    950530
【裁判案由】    返還信用卡消費貸款
【裁判全文】
臺灣臺北地方法院民事判決              95年度訴字第3715號
原      告  國泰世華商業銀行股份有限公司
法定代理人  丙○○
訴訟代理人  甲○○
被      告  乙○○
上列當事人間請求返還信用卡消費貸款事件，本院於民國95年5
月16日言詞辯論終結，判決如下：
    主    文
被告應給付原告新台幣陸拾萬零伍佰拾柒元，及其中新台幣肆
拾柒萬陸仟捌佰壹拾伍元部分自民國九十五年三月二十二日起至
清償日止，按年息百分之一九點七計算之利息；其中新台幣捌萬
貳仟玖佰零元部分自民國九十五年三月二十二日起至民國九十
六年八月二十四日止，按年息百分之四點八八，自民國九十六年
八月二十五日起至清償日止，按年息百分之一四點八八計算之利
息。
訴訟費用由被告負擔。
    事實及理由
一、本件依信用卡約定條款第二十六條前段約定，因本契約涉訟
    時，持卡人／商務卡申請人即被告並同意以台灣台北地方法
    院即本院為第一審管轄法院，本院就本件自有管轄權；又被
    告未於言詞辯論期日到場，核無民事訴訟法第386條所列各
    款情形，應依原告之聲請，由其一造辯論而為判決。
二、原告主張：（一）被告乙○○分別於民國91年6月14日、94
    年8月23日與其成立信用卡使用契約，領用如附表編號1、2
    所示之信用卡使用，依約被告就使用系爭信用卡所生之債務
    ，負全部給付責任，被告領用系爭信用卡後，即得於各特約
    商店記帳消費，但依約定應於當期繳款截止日前向其全部清
    償，或以循環信用方式繳付最低應繳金額，逾期清償者，除
    喪失期限利益外，應另行給付按年息19.7%計算之利息。（
    二）被告另於91年6月14日簽立餘額代償申請書，由其於同
    年月19日以如附表編號3所示之代償卡代付被告於第三人慶
    豐商業銀行之信用卡欠款，就該代償部分之利息及費用，計
    收方式係以代償後，前1年內以年息11.66%計收利息及加計
    手續費新台幣（下同）300元，上述期間屆滿，則更以年息
    19.7%計收利息。（三）被告又於94年8月23日簽立餘額代償
    申請書，由其於同年月24日以如附表編號4所示之代償卡代
    付被告於第三人中國信託商業銀行之信用卡欠款，就該代償
    部分之利息及費用，計收方式係以代償後，前24個月以年息
    4.88%計收利息，第25個月起以年息14.88%計收利息，另按
    月收取帳務管理費368元。（四）被告另於93年8月12日與其
    成立如附表編號5所示之信用卡簡易通信貸款契約，向其貸
    款28萬元，約定分50期清償，依約每月應繳月付金7,800元
    （含手續費2,200元），併入信用卡帳單中與信用卡消費帳
    款一同繳納。依約定條款第1條之約定，如未依約於繳款期
    限前繳款或未繳足月付金時，其得將未繳金額之本金部分，
    或經其主張視為到期之本金部分，按信用卡循環利率（年息
    19.7%）計算利息，又依約定條款第4條、第5條約定，倘為
    延遲繳款經其主張暫停被告信用卡之權利時，即喪失期限利
    益，其債務視為全部到期。（五）被告又於94年3月16日與
    其成立如附表編號6所示之信用卡簡易通信貸款契約，向其
    貸款21萬元，約定按年息18.5%計收利息，約定分60期清償
    ，依年金法按月計付本息，併入信用卡帳單中與信用卡消費
    帳款一同繳納。依約定條款第1條之約定，如未依約於繳款
    期限前繳款或未繳足月付金時，其得將未繳金額之本金部分
    ，或經其主張視為到期之本金部分，按信用卡循環利率（年
    息19.7%）計算利息，又依約定條款第4條、第5條約定，倘
    為延遲繳款經其主張暫停被告信用卡之權利時，即喪失期限
    利益，其債務視為全部到期。（六）被告原於93年8月12日
    與其成立如附表編號5所示之信用卡簡易通信貸款契約，向
    其貸款28萬元，嗣於94年3月30日就未清償部分24萬6,400元
    由其以如附表編號7所示之「感恩回饋專案」信用卡簡易通
    信貸款契約同意續約延展，約定分60期清償，按年息14.8%
    計算利息，採本利平均攤還方式按月計付本息，併入信用卡
    帳單中與信用卡消費帳款一同繳納。依約定條款第1條之約
    定，如未依約於繳款期限前繳款或未繳足月付金時，其得將
    未繳金額之本金部分或經其主張視為到期之本金部分，按信
    用卡循環利率（年息19.7%）計算利息。另依約倘為延遲繳
    款經其主張暫停被告信用卡之權利時，除喪失期限利益外，
    視同全部到期。詎被告乙○○至95年3月21日止，帳款尚餘
    60萬537元未按期繳付（含信用卡帳款金額2萬3,344元、簡
    易通信貸款帳款金額48萬7,945元及代償金額8萬9,248元）
    ，迭經催討無效，為此提起本件訴訟等語。並聲明：如主文
    第1項所示。
三、被告方面：
    被告未提出書狀作何聲明或陳述。
四、得心證之理由：
（一）原告主張之事實，已據其提出信用卡消費帳款債權明細報
      表、世華銀行信用卡暨餘額代償申請書、國泰世華銀行信
      用卡暨餘額代償申請書各1件、國泰世華銀行信用卡簡易
      通信貸款申請書暨約定書2件、約定條款、世華銀行信用
      卡注意事項各1件、信用卡--歷史帳單彙總查詢2件、91年
      07月信用卡對帳單、94年09月信用卡對帳單、客戶歸戶資
      料明細查詢各1件及戶籍謄本等件為證，核屬相符，被告
      未於言詞辯論期日到場，亦未提出書狀作何聲明或陳述，
      堪信原告主張為真實。
（二）按持卡人依其與發卡機構所訂立之信用卡使用契約，取得
      使用信用卡向特約商店簽帳消費之資格，並對發卡機構承
      諾償付帳款，而發卡機構則負有代持卡人結帳，清償簽帳
      款項之義務。此種持卡人委託發卡機構付款之約定，具有
      委任契約之性質，倘持卡人選擇以循環信用方式繳款，就
      當期應償付之帳款僅繳付最低應繳金額，其餘應付款項由
      發卡機構先行墊付，持卡人則依約定給付循環利息者，又
      具有消費借貸契約之性質。稱消費借貸者，謂當事人一方
      移轉金錢或其他代替物之所有權於他方，而約定他方以種
      類、品質、數量相同之物返還之契約，當事人之一方對他
      方負金錢或其他代替物之給付義務而約定以之作為消費借
      貸之標的者，亦成立消費借貸；借用人應於約定期限內，
      返還與借用物種類、品質、數量相同之物，民法第474條
      、第478條前段分別定有明文。又遲延之債務，以支付金
      錢為標的者，債權人得請求依法定利率計算之遲延利息。
      但約定利率較高者，仍從其約定利率。同法第233條第1項
      亦有明定。查，被告乙○○既至95年3月21日止，帳款尚
      餘60萬537元未按期繳付（含信用卡帳款金額2萬3,344元
      、簡易通信貸款帳款金額48萬7,945元及代償金額8萬9,24
      8元），迭經原告催討無效，依約其全部債務已視為到期
      ，自應就上開信用卡消費款等欠款負一次全部清償之責。
（三）從而，原告依消費借貸及信用卡約定條款請求被告給付信
      用卡消費款60萬537元（含信用卡帳款金額2萬3,344元、
      簡易通信貸款帳款金額48萬7,945元及代償金額8萬9,248
      元），及其中本金47萬6,815元部分自95年3月22日起至清
      償日止，按年息19.7%計算之利息；其中本金8萬2,903元
      部分自95年3月22日起至96年8月24日止，按年息4.88%，
      自96年8月25日起至清償日止，按年息14.88%計算之利息
      ，為有理由，應予准許。至原告原請求另自95年3月22日
      起至清償日止，按月計收帳務管理費368元部分，業於言
      詞辯論時撤回，附此敘明。
（四）又原告為自台灣第一信託投資股份有限公司變更為匯通商
      業銀行股份有限公司、再變更為國泰商業銀行股份有限公
      司而來，嗣再與世華聯合商業銀行股份有限公司合併後消
      滅，而以世華聯合商業銀行股份有限公司為存續公司，並
      改名為國泰世華商業銀行股份有限公司，有原告提出之財
      政部核准函及股份有限公司變更登記表各一件在卷可稽，
      依法自已概括承受上開二家銀行之權利義務，附此敘明。
五、訴訟費用負擔之依據：民事訴訟法第78條。
中    華    民    國    95    年    5     月    30    日
                民事第一庭    法      官  張明輝
以上正本係照原本作成
如對本判決上訴，須於判決送達後20日內向本院提出上訴狀
中    華    民    國    95    年    5     月    30    日
                              法院書記官  周其祥
附表：
編號
 1 VISA      正卡（卡號：0000000000000000,世華銀行）
                   核卡日：91.06.14
 2 Master    正卡（卡號：0000000000000000,國泰世華銀行）
                   核卡日：94.08.23
 3 代償信用卡 正卡（卡號：0000000000000000,世華銀行）
                   核卡日：91.06.14
 4 代償信用卡 正卡（卡號：0000000000000000,國泰世華銀行）
                   核卡日：94.08.23
 5 信用卡簡易通信貸款正卡（卡號：0000000000000000,國泰世
                          華銀行）核卡日：93.08.12
 6 信用卡簡易通信貸款正卡（卡號：0000000000000000,國泰世
                          華銀行）核卡日：94.03.16
 7 信用卡簡易通信貸款正卡（卡號：0000000000000000,國泰世
                          華銀行）核卡日：94.03.30


司法院資訊處製作；財團法人民間司法改革基金會備份。
